臺灣高等法院刑事判決　　　　　　　　94年度上訴字第1567號
上　訴　人
即　被　告　乙○○
指定辯護人　本院公設辯護人　甲○○
上列上訴人因違反毒品危害防制條例案件，不服台灣士林地方法
院93年度訴字第449號，中華民國94年4月14日第一審判決（起訴
案號：台灣士林地方法院檢察署92年度偵字第10690號 ）提起上
訴，本院判決如下：
    主  文
原判決撤銷。
乙○○連續販賣第一級毒品，累犯，處有期徒刑柒年陸月。扣案
之第一級毒品海洛因玖小包，淨重零點伍柒公克，沒收銷燬。第
一級毒品包裝淨重零點柒肆公克，沒收。未扣案之販賣第一級毒
品所得新台幣壹萬壹仟元沒收，如全部或一部不能沒收時，以其
財產抵償之。
    事  實
一、乙○○於民國82年間，因違反肅清煙毒條例案件，經台灣士
    林地方法院判處有期徒刑4年4月，於88年8月3日執行完畢；
    又於91年間，因施用毒品案件，經台灣台北地方法院裁定送
    強制戒治，仍不知悛悔。復自92年 5月間起，先後數次在臺
    北市○○○路圓環附近向一名姓名不詳、綽號「大頭」之成
    年男子，以新台幣（下同）3,000 元之代價購入第一級毒品
    海洛因約15小包，或以3500 元購買12包或每包400元一次購
    買 1、20包，除部分供己施用外，另意圖營利，基於概括犯
    意，於92年 5月間至同年7月間，在台北市信義區永吉公園、
    臺北市○○區○○路天橋下及便利商店、台北市○○路光復
    南路口、台北市○○○路81巷13號1樓等地，以每1小包1,00
    0 元之代價，連續販賣第一級毒品海洛因予許永明10次，其
    中 9次1小包，1次2小包。嗣於92年7月21日23時50分許，為
    警持台灣士林地方法院搜索票至乙○○台北市○○區○○路
    380巷4弄2 之1號4樓之租屋處搜索時，當場於其上衣口袋內
    搜出第一級毒品海洛因 7小包（合計淨重0.46公克，包裝重
    0.53公克）、皮夾內搜出第一級毒品海洛因 2小包（合計淨
    重0.11公克，包裝重0.21公克）扣案。
二、案經臺北市政府警察局信義分局報請台灣士林地方法院檢察
    署檢察官偵查起訴。
    理  由
一、訊之上訴人即被告乙○○矢口否認有販賣第一級毒品海洛因
    予許永明之犯行，辯稱：並未販賣毒品予許永明，因許永明
    將我帳戶賣予他人，未交付所得，且以我名義申請電話等而
    結怨，許永明才誣指我販賣毒品。倘我有在賣毒品，何以警
    察並未查獲分裝袋、電子秤或現金等物品。扣案毒品是買來
    自己要施用。許永明之證述，就向被告購買毒品之次數及價
    金，前後相歧，而有瑕疵，不足採為證據云云。
二、經查：
（一）被告乙○○對其販入毒品之事實，於偵審中供承不諱。於
      警訊及原審時坦承自92年 5月間起，在臺北市○○○路圓
      環附近向一名姓名不詳、年約40多歲，綽號「大頭」之成
      年男子購得第一級毒品海洛因，約以3,000 元之代價購入
      約15小包；於檢察官訊問時供承有以3500元向「大頭」購
      買12包；於本院審理時供承，有以每包400 元向「大頭」
      購買海洛因，一次 1、20包（見偵查卷第13頁、第65頁，
      原審卷第76頁，本院84年6月28日審判筆錄）。
（二）本件為警於92年 7月21日持原審法院搜索票分別於被告皮
      夾內查獲之白色粉末 2小包、於被告上衣之口袋內查獲之
      白色粉末 7小包扣案。經送請法務部調查局分別以化學呈
      色法、氣相層析質譜儀分析法鑑驗結果，均含第一級毒品
      海洛因成分，其中7小包第一級毒品海洛因，合計淨重0.4
      6公克（包裝重0.53公克），2小包第一級毒品海洛因合計
      淨重0.11公克（包裝重0.21公克），有法務部調查局92年
      9月30日調科壹字第040003321號鑑定通知書在卷可稽（見
      偵查卷第126頁)。
（三）被告乙○○連續於前揭時、地販賣第一級毒品海洛因予許
      永明之事實，業據證人許永明於警詢、偵查，以及原審法
      院審理中具結證述明確。證人許永明於警詢中證稱：92年
      7 月11日中午12時在台北市信義區永吉公園旁公共廁所吸
      食海洛因毒品，是將海洛因用針筒注射血管方式吸食毒品
      ，毒品來源是向綽號「阿三」的男子購買的，1次1,000元
      ，於92年 7月11日在台北市信義區永吉公園內購買海洛因
      毒品，「阿三」年約55歲，頭髮微白且蓄平頭，知道「阿
      三」住處，與警同往該處查看後，確知「阿三」住所地址
      係台北市○○區○○路380巷4弄2之1號4樓（ 見偵查卷第
      25頁、第29頁 ）。於檢察官偵查中結證：93年3月23日於
      檢察事務官訊問時所稱，毒品是向綽號「阿三」叫做乙○
      ○的男子買的，約92年7、8月開始向他購買，約好在內湖
      區○○路附近天橋下，由他拿過來，有時拿到我住處，約
      買過10幾次，1次買1,000或2,000元，約0.1公克的海洛因
      等語確實屬實（ 見偵查卷第102頁、第103頁、第117頁、
      第118頁）。於原審審理時，證人許永明復先後2次到庭作
      證，94年1月6日審理時交互詰問結證稱：認識被告乙○○
      ，但並不算是朋友，兩人是92年4、5月間在朋友林宗興家
      裡，經介紹而認識的，被告當場說那裡有毒品，如果需要
      的話，可以打電話給被告。前後約向被告買毒品10幾次，
      地點有 2次在我光復南路的家，其他的地點有八德路、光
      復南路口，時間約是92年 6月份、還有在內湖區○○路的
      舊橋下，最後1次大約是92年 7月初，購買的價格是1,000
      、2,000元，每次都是買 1小包，重量約0.1公克。都是以
      電話與被告聯絡購買毒品的事，是用00000000、00000000
      號之室內電話其中 1支打給被告，現已經忘記被告的電話
      號碼（見原審卷第122頁至第127頁）。復於原審94年 3月
      24日審理時，經交互詰問後結證稱：約在92年 5月份開始
      ， 5月、6月、7月都有向被告買海洛因，交易的地點分別
      在八德路、光復南路口，光復南路81巷13號1樓家裡有2次
      ，在內湖區○○路的便利商店、天橋下均有過，次數約10
      餘次，1次買1小包1000元，重量約在0.1公克，也有買過2
      小包，但只有 1次而已（見原審卷第190頁至第194頁）。
      雖證人許永明就開始向被告購買海洛因之時點究係92年 7
      月，或者係92年4、5月間，或買過 1次或10餘次，以及究
      否知悉被告電話以供聯絡買毒事宜等節，有些許不一致之
      情形。然證人之陳述有部分前後不符，或相互間有所歧異
      時，究竟何者為可採，法院仍得本其自由心證予以斟酌，
      非謂一有不符或矛盾，即應認其全部均為不可採信；茍其
      基本事實之陳述與真實性無礙時，非不得予以採信（最高
      法院74年台上字第1599號判例意旨參照）。證人許永明於
      偵查中，及原審審理時 2次到庭具結作證，就被告確有販
      售第一級毒品海洛因之基本事實，已為確切之供述，尤以
      審判中經檢察官及被告辯護人交互詰問，對向被告乙○○
      購買海洛因，且係以打電話方式聯絡；前後購買海洛因之
      次數，交易地點一再詳細證述不移。雖其於警詢時陳稱僅
      於92年7月11日向被告購買1次海洛因，然其於審理時已說
      明：92年7月15日警詢中說只有跟被告買過1次海洛因，是
      因為當時很疲倦，就隨便說只有1次（見原審卷第125頁）
      。再細究證人許永明警詢中全部之陳述內容：「（問：你
      有否吸食毒品？吸食何毒品？）我有吸食海洛因毒品」、
      「（問：第一次及最後一次在何時、何地吸食？吸食方法
      為何？）我於91年5月13日出獄後，只在92年7月11日中午
      12時在北市信義區永吉公園旁公共廁所吸食一次海洛因毒
      品而已。將海洛因粉末用清水調勻，用針筒注射血管方式
      吸食毒品。」、「（問：你毒品來源為何？共向該人購買
      幾次毒品？購買金額為何？）向綽號『阿三』的男子購買
      的。只買過一次台幣1,000元」、「（ 問：你在何時、何
      地向綽號『阿三』之男子購買海洛因毒品？）於92年 7月
      11日在台北市信義區永吉公園內購買海洛因毒品」等語（
      見偵查卷第25頁），則證人許永明係在查獲其施用毒品之
      員警先訊問其自身施用毒品犯行後，於訊問其毒品來源時
      ，始供出其係向「阿三」買毒品。則自證人許永明所陳向
      被告購買海洛因時、地與其施用海洛因時、地相互對照以
      觀，證人許永明於92年7月15日警詢中所述購買1次是與所
      述施用 1次所為之被動陳述。證人許永明所述警詢當時因
      為疲倦，就隨便說只有一次等情，亦相符合。又證人許永
      明先於警詢時稱沒有乙○○的電話，嗣又稱是以電話與被
      告乙○○聯絡購買毒品之事宜，其於審理中已說明警詢時
      是因當時不想告訴警方被告之電話等語（見原審卷第 125
      頁）。按一般施用毒品之人對其毒品來源，多不願主動供
      述，以免將來失去購買管道或遭受報復。即或供述，亦稱
      綽號或不知姓名者，對其施用、購買次數亦莫不保留。證
      人許永明最初稱購買一次，係綽號「阿三」者，以避重就
      輕方式為之，亦與情理相符，後經追查出「阿三」者為被
      告，證人許永明於檢察官偵查及原審法院審理時始就所知
      全盤託出，尚難以其警訊次數保留之陳述，認其證詞存有
      重大之瑕疵而不予採信。審酌證人許永明於警詢時，仍未
      指明「阿三」即被告乙○○，嗣於92年 7月16日接受第二
      次警詢時，始指認「阿三」即被告乙○○，益徵證人許永
      明非為冀求毒品危害防制條例第17條所定減刑之寬典，始
      為不利被告之指述。至被告辯稱：證人許永明與之有金錢
      糾紛，許永明拿我郵局、中央信託局、世華銀行存簿去販
      賣，未將錢交付，許永明還經我同意，以我名義申請中華
      電信室內電話12支，其中 6支地點在復興南路許永明家裡
      ，另外 6支不知安裝在哪裡，電話費許永明均未繳納，我
      未拿到錢，要找許永明算帳，許永明才誣指我販賣云云。
      然此為證人許永明否認，並於原審證稱僅是介紹被告乙○
      ○賣帳戶，對方也有付錢予乙○○，又因被告缺錢，才介
      紹被告提供名義給別人申請電話，一支電話可以拿到1,20
      0 元，都是被告自己去接洽，辦電話也要被告自己去辦，
      費用也是被告自己拿走等語（見原審卷第191頁、第194頁
      ）。雖被告所舉證人林宗興稱曾聽聞被告乙○○與許永明
      之間因申請電話事宜發生口角等語。然縱如被告所述，三
      人間所涉亦僅區區數千元之欠款，且係許永明欠被告之錢
      ，對被告有虧欠，並非被告欠錢不還而有懷恨。至被告乙
      ○○稱許永明可能是我要找人跟許永明算帳，因害怕才誣
      指被告販賣毒品云云。核許永明倘係出於欠錢害怕報復誣
      指被告販毒，則許永明既虧欠於前，後誣指在後，更易遭
      被告報復，是被告所指與情理不符，難以憑信。至證人許
      永明因購買毒品次數太多，且經過相當時間，僅能確認販
      賣次數達10次以上，其中1次販售2小包，其餘每次均販售
      1 小包、價格1000元至2000元，則得以確認者，可認定被
      告販賣10次，9次每次1000元1小包，1次2小包2000元。又
      檢察官認被告販賣毒品予許永明之時間僅92年 7月，漏未
      記載92年5、6月，然此犯罪時間，應由本院依證據認定之
      。
（四）警方搜索被告台北市○○區○○路380巷4弄 2之1號4樓租
      住處，雖未查獲分裝袋、現金、電子秤等物。然被告向綽
      號「大頭」之不詳姓名年籍成年男子購入之第一級毒品海
      洛因數量，均已分裝完成，為被告供承在卷，並無須再以
      電子秤、分裝袋分裝。不能以未扣得上開物品，即證其無
      販賣犯行云云。
（五）被告乙○○就販入第一級毒品海洛因多次，於警訊及原審
      供稱3000元購入15包，於檢察官訊問供稱3500元購入12包
      ，於本院供述 1小包400元，一次買1、20包。則其每小包
      進價為200元、291.7元、400元，以每1小包1000元價格，
      出售予許永明，顯有利可圖，而有營利之意圖。
（六）綜上所述，被告乙○○所辯，應係卸責之詞，不足採信。
      其事證已明，販賣第一級毒品海洛因之犯行堪以認定，應
      予依法論科。
三、海洛因屬毒品危害防制條例第 2條第1項第1款所列之第一級
    毒品。被告行為後，毒品危害防制條例雖於92年6月6日修正
    ，同年7月9日公布，93年1月9日施行，但該條例第4條第1項
    之販賣第一級毒品罪並未修正，無新舊法比較問題。核被告
    乙○○所為，係犯毒品危害防制條例第4條第1項之販賣第一
    級毒品罪。被告乙○○持有第一級毒品進而販賣，其持有毒
    品之低度行為，為販賣毒品之高度行為所吸收，不另論以持
    有毒品罪。被告乙○○10次販賣第一級毒品海洛因，時間緊
    接，方法相同，且犯構成要件相同之罪名，顯係基於概括之
    犯意反覆為之，應論以連續犯，依刑法第56條規定論以一罪
    ，並加重其刑（法定本刑為死刑、無期徒刑部分，依法不得
    加重，併科罰金部分得加重）。被告乙○○於82年間，因違
    反肅清煙毒條例案件，經原審法院判處有期徒刑4年4月，於
    88年 8月3日執行完畢，5年內再犯本件有期徒刑以上之罪，
    應論以累犯，應依刑法第47條之規定遞予加重其刑（所犯法
    定本刑為死刑、無期徒刑部分，依法不得加重，併科罰金部
    分得加重）。
四、公訴意旨另以：被告於92年5月間某日及7月13日，在台北市
    ○○路松青超商前，以每包 500元之價販售第一級毒品海洛
    因予童玉琦 2次，因認被告涉有連續販賣第一級毒品海洛因
    罪嫌。訊之被告堅決否認有此部分犯行，而公訴人認被告犯
    罪，係以證人童玉琦於警訊之指訴為其論據。按犯罪事實應
    依證據認定之，無證據不得認定犯罪事實，刑事訴訟法第15
    4條第2項定有明文。又被告以外之人於審判外之言詞或書面
    陳述，除法律有規定者外，不得作為證據，同法第159條第1
    項定有明文。此即修正刑事訴訟法明確排除傳聞證據之法則
    。僅被告以外之人在司法警察調查中所為之陳述，與審判中
    不符，其先前之陳述具有較可信之特別情況，且於證明犯罪
    事實存否所必要者，始例外得為證據（刑事訴訟法第 159條
    之2 參照）。本件證人童玉琦於警詢雖稱：有吸食海洛因毒
    品，毒品來源是向一位綽號「阿三」年籍不詳的男子購買的
    ，指認被告乙○○口卡照片為販毒之「阿三」。然其後於檢
    察官偵查中及原審審理時具結作證，即明確證述賣其毒品之
    人並不是被告乙○○，並稱警訊時「當時我在看守所，我人
    都迷迷糊糊的，我說我想休息，就蓋章了」（見原審卷第11
    8頁 ），且警訊時警察係事先準備好被告一人之照片，命童
    玉琦指認（見偵查卷第23頁），並未依照規定將多人之照片
    讓被告指認，有暗示誘導之行為。證人童玉琦於警詢之筆錄
    既屬傳聞證據，又在其身體迷糊狀況下，以暗示誘導方式為
    之，且無證據足認有較可信之特別情狀，又無具結保證其真
    實之情狀下，自難以採為證據。而其於原審審理時、檢察官
    偵查中具結及交互詰問之證言，均明確證述並未向被告購買
    毒品，而其餘扣案毒品，均係被告販售毒品予許永明之證據
    。此外，復查無其他積極證據，足以證明被告有此部分犯行
    ，因公訴人認與前揭有罪科刑部分，有連續犯之裁判上一罪
    關係，自無庸另為無罪之判決。
五、原審對被告等為有罪科刑之判決，固非無見。惟查(一)被告並
    不能證明另有連續販賣毒品予童玉琦之犯行，原審認定其犯
    罪，自有未合。(二)販毒之包裝，有防止毒品裸露、潮溼，便
    於攜帶交付販賣之作用，應依法沒收。原審於主文欄漏未一
    併宣告沒收，亦有未洽，而無可維持。被告上訴意旨，仍執
    前詞，否認全部犯行，雖不足採，但原判決既有可議，自應
    由本院將之撤銷改判。查被告因自行大量吸毒，而轉售少許
    毒品，參以其販賣第一級毒品數量甚微，與中上游大盤中盤
    之販毒型態所生危害至鉅者，迥然不同，其犯行情輕法重，
    堪予憫恕，雖科以法定最低度之無期徒刑，猶嫌過重，爰依
    刑法第59條規定，減輕其刑（原審已依法減刑，公訴人並未
    上訴），同時審酌被告犯後態度，其犯罪動機、目的、手段
    ，危害社會秩序，其犯罪態樣、販賣之次數、數量、獲利等
    一切情狀，乃量處如主文第二項所示之刑，以示懲儆。扣案
    第一級毒品海洛因 9小包，合計淨重0.57公克，依毒品危害
    防制條例第18條第 1項前段規定，諭知沒收並銷燬之。扣案
    被告所有之第一級毒品海洛因之包裝，用以包裹毒品，防其
    裸露、潮濕，便於攜帶交易所用，經調查局鑑定時與第一級
    毒品海洛因析離與販賣第一級毒品海洛因所得11,000元（ 9
    次1000元，1次2000元 ），均應依毒品危害防制條例第19條
    第 1項諭知沒收，11,000元部分，如全部或一部不能沒收時
    ，以其財產抵償之。
六、據上論斷，應依刑事訴訟法第369條第1項、第364條、第299
    條第1項，毒品危害防制條例第4條第1項、第18條第1項前段
    、第19條第1項、刑法第11條前段、第56條、第47條、第59
    條，判決如主文。
本案經檢察官劉文水到庭執行職務。
中    華    民    國    94    年    7     月    12    日
                  臺灣高等法院刑事第二十三庭
                  　          審判長法  官  尤豐彥
                    　              法  官  許錦印
                      　            法  官  趙功恆
以上正本證明與原本無異。
如不服本判決，應於收受送達後十日內向本院提出上訴書狀，其
未敘述上訴之理由者並得於提起上訴後十日內向本院補提理由書
（均須按他造當事人之人數附繕本）。
                                    書記官  孫佩琳
中　　華　　民　　國　　94　　年　　7 　　月　　12　　日
附錄本案論罪科刑法條全文：
毒品危害防制條例第4條第1項
製造、運輸、販賣第1 級毒品者，處死刑或無期徒刑；處無期徒
刑者，得併科新臺幣一千萬元以下罰金。
